【裁判字號】    97,重上更(三),124
【裁判日期】    980430
【裁判案由】    毒品危害防制條例
【裁判全文】
臺灣高等法院臺中分院刑事判決   97年度重上更(三)字第124號
上  訴  人
即  被  告  甲○○
                    國民
指定辯護人  江銘栗律師
上  訴  人
即  被  告  乙○○
                    國民
指定辯護人  本院公設辯護人丙○○
上列上訴人等因違反毒品危害防制條例案件，不服臺灣臺中地方
法院92年度訴字第286號中華民國92年7月24日第1審判決（起訴
案號：臺灣臺中地方法院檢察署91年度偵續字第158號），提起
上訴，經最高法院第3次發回審理，本院判決如下：
    主  文
原判決撤銷。
甲○○共同連續犯販賣第一級毒品罪，累犯，處有期徒刑拾年。
扣案之第一級毒品海洛因壹小包（淨重零點貳零公克，包裝重零
點貳伍公克）、第一級毒品海洛因玖包（合計驗餘淨重陸點壹壹
公克，包裝重貳點肆公克），均沒收銷燬之；扣案之電子磅秤
壹臺、分裝塑膠袋貳佰柒拾只、葡萄糖壹盒，均沒收；未扣案之
販賣第一級毒品犯罪所得新臺幣伍佰元沒收，如全部或一部不能
沒收時，以其財產抵償之。
乙○○共同犯販賣第一級毒品未遂罪，累犯，處有期徒刑年捌
月。扣案之第一級毒品海洛因壹小包（淨重零點貳零公克，包裝
重零點貳伍公克），沒收銷燬之。
    事  實
一(一)甲○○（原名林坤洲）前曾於民國（以下同）85年間，因違
    反肅清煙毒條例及麻醉藥品管理條例案件，經臺灣臺中地方
    法院於85年9月26日以85年度訴字第1633號分別判處有期徒
    刑3年2月、5月，應執行刑有期徒刑3年5月，85年11月1日確
    定，於86年3月28日入監執行，87年7月23日假釋出監，期間
    付保護管束，迄89年7月29日未經撤銷假釋付保護管束視為
    執行完畢。
  (二)乙○○前曾於86年間，因違反肅清煙毒條例案件，經臺灣臺
    中地方法院於86年7月8日以86年度訴字第1317號判處有期徒
    刑3年2月，經上訴本院於86年9月9日駁回上訴而確定，88年
    年1月25日入監執行，89年11月22日假釋出監，期間付保護
    管束，迄91年2月9日縮刑期滿未經撤銷假釋付保護管束視為
    執行完畢。
二、甲○○明知海洛因係毒品危害防制條例所管制之第1級毒品
    ，竟基於販賣第1級毒品海洛因之概括犯意，於91年5月25日
    日上午，由戊○○撥打甲○○所使持用之0000-000000號行
    動電話，向甲○○購買海洛因，甲○○即於當日上午10時許
    ，在臺中市○○路與大墩二街口將價格新臺幣（以下同）5
    百元之海洛因交給戊○○，並收取販賣海洛因之價款5百元
    ；嗣戊○○因多日夜間未睡眠，復施用向甲○○購買之海洛
    因，而於同日上午11時30分許，在臺中市南屯區○○○街46
    號騎樓前昏倒，經送醫後，為警前往醫院查證時得知上情，
    而策動戊○○供出毒品來源，戊○○即於同日下午17時43分
    許，以0000-000000號行動電話撥打給甲○○，向甲○○稱
    欲購買價格1千元之海洛因，並約定於同日下午18時10分許
    ，在臺中市○○路與大墩二街口交易，當時在甲○○租屋處
    之堂弟乙○○亦明知甲○○所交付海洛因1小包係第1級毒品
    ，且係甲○○要販賣予戊○○，竟與甲○○共同基於販賣海
    洛因之犯意聯絡，甲○○將海洛因1小包（淨重0.20公克，
    包裝重0.25公克）交給乙○○，由乙○○前往上開路口交易
    時，為警當場查獲，並扣得上述尚未交付之海洛因1小包。
    嗣經乙○○帶同警員前往甲○○位於臺中市○○○街9號6樓
    之22租屋處，經甲○○同意進入該處所，當場扣得海洛因9
    包（合計淨重6.11公克，包裝重2.43公克）及甲○○所有供
    販賣海洛因使用之電子磅秤1臺、葡萄糖1盒、預備供犯罪使
    用之分裝塑膠袋270只。
三、案經臺中市警察局第4分局報請臺灣臺中地方法院檢察署檢
    察官偵查起訴。
    理  由
壹、被告甲○○之指定辯護人就被告甲○○之警詢筆錄係遭刑求
    之抗辯部分：
    被告甲○○之指定辯護人就被告甲○○之警詢筆錄指稱被告
    甲○○遭刑求而製作，並稱同案被告乙○○於偵查中亦稱在
    警局有聽見被告甲○○之叫聲等語（本院卷第92至93頁），
    資為刑求抗辯之依據。惟查：被告甲○○於91年5月20日下
    午18時30分，在臺中市○○○街9號6樓之22號處為警查獲後
    ，分別於91年5月25日下午20分30分、91年5月26日上午9時
    、91年5月26日下午15時30分製有3份警詢筆錄，後經臺中市
    警察局第4分局將案件移送以報請臺灣臺中地方法院檢察署
    內勤檢察官偵辦，於91年5月26日下午19時5分製作第1份偵
    查筆錄時被告甲○○即抗辯稱遭警毆打伊之手部、胸部、膝
    蓋，受有刑求云云（91年度偵字第10363號偵查卷第65頁）
    ，然經內勤檢察官當場檢視被告甲○○身體及胸部等部位，
    除在被告甲○○之手部及膝蓋有破皮現象外，腹部及胸部均
    無傷痕，並製有相片2紙附於同偵查卷第65、68頁可憑，依
    據當時承辦檢察官所製之勘驗紀錄及所拍製之照片2禎，被
    告甲○○之胸部、腹部等皆無遭受毆傷之痕跡與傷勢，另據
    該相片2紙，被告甲○○之左膝蓋部、右手部亦僅係輕微及
    小範圍之擦傷，顯與被告甲○○於偵查中抗辯稱伊於警詢遭
    警刑求云云有所不符；至於被告甲○○之指定辯護人另指稱
    被告乙○○在警局曾聽聞被告甲○○之喊叫聲等語，然既僅
    係被告乙○○之「聽聞」，而非親見，且無甲○○遭刑求受
    傷之跡證，況被告乙○○已因交付海洛因時為警查獲，並帶
    同警員查獲被告甲○○，先被查獲之被告乙○○既未被刑求
    ，警員實無刑求後被查獲之被告甲○○之必要，被告甲○○
    之指定辯護人上開所指自無從採為被告甲○○受有刑求之佐
    證，亦不足以採為被告甲○○有利之認定。
貳、被告甲○○之指定辯護人就本案係屬「陷害教唆」之抗辯部
    分（本院卷第88頁）：
    按學理上所稱之「陷害教唆」，屬於「誘捕偵查」型態之一
    ，而「誘捕偵查」，依美、日實務運作，區分為二種偵查類
    型，一為「創造犯意型之誘捕偵查」，一為「提供機會型之
    誘捕偵查」。前者，係指行為人原無犯罪之意思，純因具有
    司法警察權者之設計誘陷，以唆使其萌生犯意，待其形式上
    符合著手於犯罪行為之實行時，再予逮捕者而言，實務上稱
    之為「陷害教唆」；後者，係指行為人原已犯罪或具有犯罪
    之意思，具有司法警察權之偵查人員於獲悉後為取得證據，
    僅係提供機會，以設計引誘之方式，佯與之為對合行為，使
    其暴露犯罪事證，待其著手於犯罪行為之實行時，予以逮捕
    、偵辦者而言，實務上稱此為「釣魚偵查」。關於「創造犯
    意型之誘捕偵查」所得證據資料，係司法警察以引誘或教唆
    犯罪之不正當手段，使原無犯罪故意之人因而萌生犯意而實
    行犯罪行為，進而蒐集其犯罪之證據而予以逮捕偵辦。縱其
    目的在於查緝犯罪，但其手段顯然違反憲法對於基本人權之
    保障，且已逾越偵查犯罪之必要程度，對於公共利益之維護
    並無意義，其因此等違反法定程序所取得之證據資料，應不
    具證據能力；而關於「提供機會型之誘捕偵查」型態之「釣
    魚偵查」，因屬偵查犯罪技巧之範疇，並未違反憲法對於基
    本人權之保障，且於公共利益之維護有其必要性，故依「釣
    魚」方式所蒐集之證據資料，非無證據能力。查本案於91年
    5月25日上午，戊○○已向被告甲○○購買海洛因施用，並
    因多日夜間未睡眠，復因施用向被告甲○○購得之海洛因而
    昏倒於上址騎樓，經送醫後為警查悉，於同日下午，戊○○
    再因承辦警員之指示，以電話向被告甲○○稱欲購買1千元
    之第1級毒品海洛因，並由被告乙○○持第1級毒品海洛因前
    往約定地點，雙方更約定係「交易、購買」第1級毒品海洛
    因，就此，被告甲○○顯有營利之犯意至為灼然，而被告乙○○對欲交付予戊○○之物，於交付前已知悉係第1級毒品
    海洛因，並知悉被告甲○○有販賣海洛因之情況（皆詳如后
    述），則被告甲○○於事前購入第1級毒品海洛因，即在伺
    機販賣，當非屬上述「陷害教唆」之情況，被告甲○○之指
    定辯護人此之抗辯理由，亦無可採。
、證據能力部分：
一、被告甲○○之指定辯護人抗辯本案警員對被告乙○○之搜索
    係違法搜索部分（本院卷第93至94頁）：
    本案依警卷、偵查卷內之資料，固無搜索票，惟被告乙○○
    在臺中市○○路與大墩二街口，因持有第1級毒品海洛因遭
    警當場查獲而依現行犯予以逮捕，卷附91年5月25日下午18
    時10分起至同日下午18時20分止許，在臺中市○○路與大墩
    二街口之扣押筆錄所載，執行依據為「依刑事訴訟法第131
    條之1經受搜索人同意執行搜索」，於該筆錄上簽名之人為
    受執行人「乙○○」（91年偵字第10363號卷第30頁正面）
    ，且被告乙○○於警詢、偵查、原審審理、本院審理中皆未
    抗辯上揭「同意搜索」取得之證據，並非出於其自願性之同
    意，另被告乙○○於本院更(一)審審理中以證人之身分證稱：
    「在警詢、偵查中沒有被刑求或脅迫。」等語（本院95年上
    更(一)字第336號卷第151頁）；另依卷內證據資料，亦無證據
    足證被告乙○○之自主性意願，係出自執行人員明示或暗示
    之強暴、脅迫、隱匿身分等不正方法，而被告乙○○於本案
    為警查獲前，曾因施用毒品為警查獲多次（見被告乙○○之
    臺灣高等法院被告前案紀錄表），難認被告乙○○有欠缺搜
    索之認識致為同意搜索。本院審酌被告乙○○對自己之身體
    有同意搜索之權限，執行人員已將同意意旨記載於筆錄由被
    告乙○○簽名，依徵求同意之地點及方式而言，尚屬自然而
    非具威脅性，再審酌被告乙○○之教育程度、智商及其自主
    意志並未經執行人員以不正之方法所屈服等一切情狀，加以
    綜合審酌判斷，本院認為被告乙○○同意執行搜索，係經其
    自主性意願之同意。被告甲○○之選任辯護人為被告辯護稱
    ：「同案被告乙○○縱使於扣押筆錄上簽名同意搜索，係屬
    「事後」同意，並非事前同意，警方在被告乙○○身上查扣
    之海洛因1包，應無證據能力等語，尚難予採取。
二、被告甲○○之指定辯護人抗辯證人戊○○之警詢筆錄、被告
    乙○○之指定辯護人抗辯被告甲○○之警詢筆錄，不具有證
    據能力部分（本院卷第91至92頁、本院審理筆錄）：
    按被告以外之人（包括證人、鑑定人、告訴人、被害人及共
    同被告等）於檢察事務官、司法警察官或司法警察調查中所
    為之陳述，與審判中不符時，其先前之陳述具有較可信之特
    別情況，且為證明犯罪事實存否所必要者，得為證據，刑事
    訴訟法第159條之2定有明文。所謂「前後陳述不符」之要件
    ，應就前後階段之陳述進行整體判斷，以決定其間是否具有
    實質性差異，惟無須針對全部陳述作比較，陳述之一部分有
    不符，亦屬之。而所謂「較可信之特別情況」之情形，亦應
    就前後陳述時之各種外部情況進行比較，以資決定何者外部
    情況具有可信性。若陳述係在特別可信之情況下所為，則虛
    偽陳述之危險性即不高，雖係審判外陳述，或未經被告反對
    詰問，仍得承認其有證據能力。所稱「外部情況」之認定，
    例示如下：
  (一)時間之間隔：陳述人先前陳述是在記憶猶新的情況下直接作
    成，一般與事實較相近，事後即可能因記憶減弱或變化，致
    有不清晰或陳述不符之現象發生。
  (二)有意識的迴避：由於先前陳述時被告未在場，是陳述人直接
    面對詢問警員所為陳述較為坦然；事後可能因陳述人對被告
    有所顧忌或同情，因而在被告面前較不願陳述不利被告之事
    實。
  (三)受外力干擾：陳述人單獨面對檢察事務官或司法警察（官）
    所為之陳述，程度上較少會受到強暴、脅迫、詐欺、利誘或
    收買等外力之影響，其陳述較趨於真實。若被告在庭或有其
    他員參與旁聽時，陳述人可能會本能的作出迴避對被告不利
    之證述，或因不想生事乃虛構事實而為陳述。
  (四)事後串謀：目擊證人對警察描述所目睹情形，因較無時間或
    動機去編造事實，客觀上亦較難認與被告間有勾串情事，其
    陳述具有較可信性。但事後因特殊關係，雙方可能因串謀而
    統一口徑；或事後情況變化，兩者從原先敵對關係變成現在
    友好關係等情形，其陳述即易偏離事實而較不可信。
  (五)警詢或檢察事務官偵查時，有無辯護人、代理人或親友在場
    ：如有上開親誼之人在場，自可期待證人為自由從容之陳述
    ，其證言之可信度自較高。
  (六)警詢或檢察事務官所作之偵查筆錄記載是否完整：如上開筆
    錄對於犯罪之構成要件、犯罪態樣、加重減輕事由或起訴合
    法要件等事實或情況，均翔實記載完整，自可推定證人之陳
    述，與事實較為相近，而可信為真實。法院應斟酌上列因素
    綜合判斷，亦應細究陳述人之問答態度、表情與舉動之變化
    ，此一要件係屬訴訟法事實之證明，以自由證明為已足，且
    應由主張此項證據之人證明。惟此僅係確定上開陳述有無證
    據能力而已，至該證據具有證據能力後，其證據力之強弱問
    題，仍待法院綜合全辯論意旨及調查證據所得，依法認定之
    。
  (七)查戊○○於91年5月25日警詢時證稱：91年5月25日上午10時
    許，係購買5百元海洛因等語（91年偵字第10363號卷第25頁
    ），於91年9月23日偵查中證稱：91年5月25日上午向被告甲○○購買1千元海洛因等語（91年度偵續字第158號卷第17至
    18頁），於原審法院92年6月19日審理中證稱：向被告甲○○買海洛因1千元到2千元等語（原審卷第89頁）；被告甲○○於警詢中供稱：伊與乙○○有販售海洛因與戊○○等語（
    91年偵字第10363號卷第20頁），於偵查、法院審理中則抗
    辯稱伊未販賣海洛因等語，堪認戊○○於警詢、偵查及法院
    審理時對於91年5月25日上午向被告甲○○購買海洛因價格
    、被告甲○○就有無販賣海洛因之陳述，皆有前後不一致之
    情形。本院審酌戊○○並未陳稱其於警詢中受有強暴、脅迫
    之情，因此其於警詢中所為之陳述具有任意性，應無疑義。
    復參酌戊○○因多次施用海洛因，致其買受之價格為何，將
    因時間過久而淡忘，被告甲○○於警詢中所供述內容，並無
    證據顯示有何遭刑求取供情事，是戊○○、甲○○二人於警
    詢中之證述距案發日較近，當時記憶自較深刻，可立即反應
    所知，不致因時隔日久而遺忘案情；且當時未直接面對被告
    ，較無來自被告或其他成員同庭在場之壓力而出於虛偽不實
    之指證，或事後串謀而故為迴護被告之機會。又戊○○、被
    告甲○○、乙○○等三人間並無仇恨怨隙之關係，自無憑空
    虛構以誣陷被告甲○○、乙○○之可能。故本院認戊○○、
    甲○○於警訊中陳述購買海洛因之價格、有無販賣海洛因予
    戊○○之證述，客觀上應具有較可信之特別情況，且基於發
    見真實之需求，亦為證明犯罪事實之存否所必要，本院斟酌
    上開供述證據之取得過程並無瑕疵，且與本案待證事實間具
    有相當之關聯性，以之作為本案斷罪之事證尚無不當，是揆
    諸上揭說明，上開戊○○於警訊中所證稱於何時、何地、向
    何人購買海洛因等客觀事實，本院認符合刑事訴訟法第159
    條之2之情形而有證據能力。
三、按被告以外之人於偵查中向檢察官所為陳述，除顯有不可信
    之情況者外，得為證據，刑事訴訟法第159條之1第2項定有
    明文。偵查中對被告以外之人（包括證人、鑑定人、告訴人
    、被害人及共同被告等）所為之偵查筆錄，或被告以外之人
    向檢察官所提之書面陳述，性質上均屬傳聞證據。惟現階段
    刑事訴訟法規定檢察官代表國家偵查犯罪、實施公訴，依法
    其有訊問被告、證人及鑑定人之權，證人、鑑定人且須具結
    ，而實務運作時，檢察官偵查中向被告以外之人所取得之陳
    述，原則上均能遵守法律規定，不致違法取供，其可信度極
    高，職是，被告以外之人前於偵查中已具結而為證述，除反
    對該項供述得具有證據能力之一方，已釋明「顯有不可信之
    情況」之理由外，不宜以該證人未能於審判中接受他造之反
    對詰問為由，即遽指該證人於偵查中之陳述不具證據能力。
    且所謂不可信性情況，法院應審酌被告以外之人於陳述時之
    外在環境及情況，例如：陳述時之心理狀況、有無受到外力
    干擾等，以為判斷之依據。本件戊○○於檢察官偵查中，以
    證人之身分陳述，經告以具結義務及偽證處罰後，於命證人
    朗讀結文後具結，係於負擔偽證罪之處罰心理下證述，並以
    具結擔保證述之真實性，又無受其他不當外力干擾之情形，
    復未曾提及檢察官在偵查時有不法取供之情形，依上說明，
    戊○○於偵查中之證言自具有證據能力。
四、按被告以外之人（包括證人、鑑定人、告訴人、被害人及共
    同被告等）於審判外之陳述雖不符刑事訴訟法第159條之1至
    之4等4條之規定，而經當事人於審判程序同意作為證據，法
    院審酌該言詞陳述或書面陳述作成時之情況，認為適當者，
    亦得為證據；當事人、代理人或辯護人於法院調查證據時，
    知有刑事訴訟法第159條第1項不得為證據之情形，而未於言
    詞辯論終結前聲明異議者，視為有前項之同意，同法第159
    條之5定有明文。立法意旨在於傳聞證據未經當事人之反對
    詰問予以核實，原則上先予排除。惟若當事人已放棄反對詰
    問權，於審判程序中表明同意該等傳聞證據可作為證據；或
    於言詞辯論終結前未聲明異議，基於尊重當事人對傳聞證據
    之處分權，及證據資料愈豐富，愈有助於真實發見之理念，
    且強化言詞辯論主義，使訴訟程序得以順暢進行，上開傳聞
    證據亦均具有證據能力。查檢察官、被告、被告之指定辯護
    人對於本案卷內相關證人之證述、文書卷證資料之證據能力
    （除上述者外），於本院97年12月19日上午9時45分、98年2
    月13日上午9時10分、98年3月9日上午9時20分各次行準備程
    序中皆未表示異議，亦未就上述證據資料有合於刑事訴訟法
    第159條第1項不得為證據之情形於本院言詞辯論終結前聲明
    異議，且上述證人之證述、文書卷證資料亦經本院於審理期
    日逐一提示、朗讀，並告以要旨，本院復審酌相關證人證述
    筆錄製成、文書卷證資料取得，並無證據顯示有何違背程序
    規定情事，依據上述之說明，均應具有證據能力。
肆、程序事項：
    按「當事人、代理人、辯護人或輔佐人聲請調查之證據，法
    院認為不必要者，得以裁定駁回之。下列情形，應認為不必
    要：一、不能調查者。二、與待證事實無重要關係者。三、
    待證事實已臻明瞭無再調查之必要者。四、同一證據再行聲
    請者。」，刑事訴訟法第163條之2定有明文。被告甲○○、
    乙○○二人於本院審理中聲請傳喚證人林永裕到庭為證，資
    以證明伊等並未販賣海洛因予戊○○云云；此查，被告甲○○、乙○○二人聲請傳喚之林永裕，已於原審法院審理中到
    庭為證，且本案係被告甲○○、乙○○共同犯販賣海洛因予
    戊○○，而戊○○已歷於警詢、偵查、法院審理中各次到庭
    結證屬實，被告甲○○、乙○○二人聲請傳喚林永裕到庭，
    顯無法證明伊二人有無販售海洛因予戊○○，且於本案待證
    事實已明之情況下，被告甲○○、乙○○二人再行聲請傳喚
    林永裕到庭為證即無必要，應予以駁回。
伍、實體理由：
一(一)訊據上訴人即被告（以下稱被告）甲○○、乙○○均矢口否
    認犯有如犯罪事實欄所載之販售第1級毒品犯罪。被告甲○○辯稱：戊○○之夫林永裕於91年5月20日晚上8、9時許打
    電話給伊，說要一起購買海洛因，伊二人遂一起前往臺中市
    ○○路和忠明南路那裡等候，要向綽號「阿龍」之人購買，
    伊向「阿龍」買了3萬元的海洛因，和林永裕一人各出資一
    半，林永裕只拿1萬4千元，還欠伊1千元，5月25日戊○○打
    電話給伊說林永裕要還1千元，當時乙○○在旁邊，所以乙○○要出去的時候，伊叫乙○○順便將海洛因帶出去，伊並
    未販賣毒品給戊○○，而所查扣之電子磅秤、分裝塑膠袋均
    是伊與林永裕一起去買時，「阿龍」給伊帶回的云云。被告
    乙○○辯稱：伊沒有販賣毒品給戊○○，查獲當天傍晚伊在
    甲○○那裡，要離去時甲○○拿一包東西叫伊拿去還給戊○○，當時海洛因是用紙包起來，伊不知道是毒品云云。
  (二)被告甲○○之指定辯護人辯護意旨略稱：「1.依原判決事實
    認定：「甲○○基於販賣第1級毒品之營利犯意，先向不明
    人士買入供販賣之海洛因」等情，如果無訛，則被告甲○○
    買入海洛因後，即再伺機販賣，如何得認其於91年5月25日
    上午販賣海洛因於戊○○後，已不再具有販賣之意思，而係
    因戊○○之聯絡，始起意販賣？此理由說明與最高法院第4
    次刑事會議決議所持之見解相左，難謂合於經驗法則及論理
    法則，有判決理由矛盾之違背法令云云。2.原判決理由欄僅
    敘明販毒者有營利之意圖，對於被告乙○○、甲○○共同基
    於營利之意圖而為該部分犯行則未說明認定之理由及依憑之
    證據，自有判決理由不備之違法。再者，依戊○○之證詞認
    定被告甲○○原本即有販賣海洛因之意思，尚非無疑，對於
    上開事項未予究明，即認定本件非陷害教唆，實不足取。3.
    又扣案之分裝塑膠袋270只已否供販賣海洛因所用，得否依
    毒品危害防制條例第19條第1項宣到沒收，亦未見有相關積
    極之證據如袋內遺有毒品殘渣等為據，如何證明為供販毒之
    用？此部分亦難認原審判決意旨有據，其判決自有不備理由
    之違法。」。4.戊○○僅於91年5月25日下午17時43分打電
    話給被告甲○○，謂「其丈夫林永裕叫其向被告取回其丈夫
    寄在被告的東西（即扣案海洛因0.20公克），並要還被告1
    千元，地點在大墩二街口」等語。揆戊○○在警詢時初證稱
    ：「對甲○○見過，但不認識，而對乙○○認識」等語，同
    日下午18時30分乙○○帶警察至臺中市○○○街39號6樓之
    22時，將被告甲○○逮捕，及戊○○供稱警察給予其1千元
    ，足見警察以利誘方法，以戊○○為餌，教唆其買毒品，應
    屬違背程序正義原則，此自不得作為犯罪之證據。5.又警方
    搜索乙○○之後，固有製作扣押筆錄，其上載明有受搜索人
    簽名同意，惟此乃事後製作之筆錄，乙○○縱使於扣押筆錄
    簽名同意搜索，亦屬事後同意，固有違刑事訴訟法第131條
    之1規定，故此警方違法搜索扣押之物應無證據能力。」等
    語，資為辯護。被告乙○○之指定辯護人辯護意旨略稱：「
    1.本件係戊○○與警方合作，由警方給予戊○○1千元，再
    以電話聯絡被告甲○○，佯稱欲購買海洛因，有戊○○結證
    在卷，經查，戊○○證述向被告或同案被告甲○○購買毒品
    云云，除渠一人前後不一之指證內容外，並無通訊監察譯文
    內容可佐，卷附之通訊監察紀錄充其量僅能證明通話之事實
    ，就是否涉及販賣毒品之具體事實，無從為積極之證明，基
    此，尚難認定證人戊○○於本件警方提供1千元予戊○○向
    被告甲○○購買海洛因之前，戊○○確有向被告乙○○、甲○○購買海洛因之犯罪事實，是以，既無積極證據足認戊○○之前有何向被告甲○○、乙○○購買毒品之事實，則本案
    既由警方提供1千元予戊○○，由戊○○佯裝要向甲○○購
    買海洛因，顯然係警方以引誘或教唆犯罪之不正當手段，使
    原無犯罪故意之人因而萌生犯意而實行犯罪行為，進而蒐集
    其犯罪之證據而予以逮捕偵辦，其手段顯然違反憲法對於基
    本人權之保障，且已逾越偵查犯罪之必要程度，對於公共利
    益之維護並無意義，其因此等違反法定程序所取得之證據資
    料，即難認有何證據能力可言。2.退步而言，倘鈞庭依據刑
    事訴訟法第158條之4審酌之結果，不排除上開陷害教唆所取
    得之證據，惟本件原審認被告乙○○與被告甲○○共同販賣
    第一級毒品未遂罪嫌，主要係依戊○○之證述、在被告乙○○口袋所扣得以衛生紙包裹之扣案海洛因、暨在被告甲○○
    租屋處所扣得之物證為主要依據，然戊○○之證詞多所反覆
    、顯有瑕疵，此觀戊○○先於警詢稱被告乙○○有賣毒品給
    伊，嗣於偵查改稱曾請被告乙○○幫伊買毒品，又於原審證
    稱被告乙○○沒有賣毒品給伊，觀乎戊○○於警詢雖稱曾向
    被告乙○○買毒品云云，惟就於何時、何地向被告乙○○買
    毒品，金額、次數若何，戊○○均未就此明確證述，是依據
    戊○○前後不明確有瑕疵之證述，實不得資為不利被告乙○○之認定；3.原審以卷附之通聯紀錄作為戊○○證述之補強
    證據，認戊○○證述實在云云，惟雖有雙向通聯紀錄資料可
    查，然通話內容是否涉及毒品販賣，不得而知，原審以該通
    聯資料證明戊○○證詞並無疑義，自有所偏；又警方於被告
    乙○○口袋所扣得之毒品，依據卷附照片所示，係以衛生紙
    包覆，從外觀上難以窺知內容為何物，若謂被告事先確知，
    應有積極證據證明，再者，縱使被告乙○○知悉所攜帶之物
    為海洛因，惟被告乙○○主觀上究竟係基於單純持有、轉讓
    、販賣、運輸為之，均不無可能，原審遽認被告乙○○有共
    同販賣海洛因之主觀犯意，並未就此以證據認定，認事用法
    ，難令人信服；4.又在被告甲○○租屋處所扣得物證，固係
    事實，惟被告甲○○辯稱並未居住該地，在租屋處所扣得之
    物並非伊所有云云。經查，警方於臺中市○○○街9號6樓之
    22除扣得相關物證外，並未另查獲其他事證諸如被告乙○○
    、甲○○之衣物、證件、相片等足資判定是否居住一處之物
    證，足徵並無積極證據證明被告乙○○有與甲○○居住於上
    址之可能；5.是依據卷附現有證據，並無積極證據足認在被
    告乙○○口袋扣得之毒品暨在上開地址扣得之物證為被告乙○○所有；又本件查獲後，亦未在被告乙○○所騎乘之機車
    或其住所查獲其餘毒品或電子秤、分裝袋等供販賣毒品之器
    具，參以扣案毒品數量尚非龐大，原審僅依被告乙○○受被
    告甲○○所託攜帶海洛因1包至約定場所，即認已著手實施
    販毒行為，殊有率斷之嫌。」等語，資為辯護。
二、經查：
  (一)1.證人戊○○於91年5月25日下午15時45分警詢中即證稱：
    「是在91年5月25日10時左右，在中市○○路與大墩二街口
    交易，購買新臺幣5百元海洛因。我是向綽號「阿洲」購買
    的，.... 是用電話0000-000000聯絡的。」。復於同日下午
    21時3分之警詢中證稱：「（問：甲○○有無賣過毒品給你
    ？）有，他即是我講的「阿洲」。」（91年度偵卷第10363
    號卷第25頁、27頁反面）等語；再於91年9月23日偵查中結
    證稱：「（問：91年5月25日警察是如何查到甲○○、乙○○？）當天我在「中山醫院」被警察查獲我打海洛因，希望
    我把賣我毒品的人找出來，我前（往）打電話給甲○○，說
    我要東西叫他把東西拿出來，約在大墩二街口，我告訴他我
    要買1千元，當天下午5、6點我到現場去，是乙○○過來，
    他把毒品交到我手上後警察就過來捉他了，之後的事情我就
    不知道了。之前我都是向甲○○買毒品，當天為何乙○○拿
    過來的我不清楚，當天我在昏倒前就是在大墩二街口向甲○○買1千元的海洛因，施打後才昏倒的，我大概是中午時跟
    他買的。（甲○○）在被捉之前他都叫我叫他「阿洲」。」
    等語，並當庭指證甲○○的照片即是所稱之「阿洲」（91年
    度偵續卷第158號卷第17、18頁）；更於91年10月16日下午
    15 時偵訊中結證稱：「（問：91年5月25日妳施用毒品昏倒
    前，是否剛向甲○○購買毒品？）是。他是拿到大墩二街口
    給我。」等語，且證稱只有5月25日被警查獲那一次是乙○○拿毒品給伊的；伊打0000-000000號行動電話都是甲○○
    接的等語（91年度偵續卷第158號卷第32、36頁）；復於92
    年6 月19日原審法院審理時結證稱：「（問：91年5月25日
    是否配合警方打電話給你的上游說你要買海洛因？）是，當
    時我是在警察局打電話的，我打電話給甲○○。」、「（問
    ：當時如何跟甲○○講？）我跟他說我要東西，我說我要1
    千元的東西。」、「（問：如何約？）約在東興路和大墩二
    街口。」、「（問：是否直接和甲○○約？）是。」、「（
    問：向他買毒品的時候如何稱呼他？）我都叫他「阿洲」（
    臺語）。」、「（問：你先生有無和甲○○買過毒品？）我
    不知道。」、「（問：你先生有無跟你說他和甲○○合買毒
    品？他欠甲○○1千元？）沒有。」、「（問：5月25日配合
    警方打電話給甲○○的時候有無說你是要幫你先生還1千元
    ？）沒有。我不知道我先生有無欠他錢。」等語（原審卷第
    86 頁、89頁、90頁）；更於96年5月2日、16日在本院更(一)
    審審理中結證稱：91年5月25日上午就是「阿洲」一個人把
    毒品海洛因拿到大墩二街口交給伊，至於是5百元或1千元，
    因時隔太久，忘記多少錢，但伊確實是使用了被告甲○○交
    給伊之那包海洛因以後才昏倒等語（本審更(一)審卷第150頁
    及反面、176頁反面）。此再佐以被告甲○○於原審法院審
    理、本院審理中皆自承扣案之0000-000000號行動電話係伊
    所使用（原審卷第111頁、本院卷第75頁背面），戊○○係
    使用0000-000000、0000-000000號行動電話，亦據戊○○證
    稱在卷，且戊○○所證稱於91年5月25日係以0000-000000號
    行動電話撥打被告甲○○使用之0000-000000號行動電話聯
    絡購買海洛因一節，經檢察官於91年10月15日調閱0000-000
    000號行動電話之雙向通聯紀錄，該門號於91年5月25日確有
    與戊○○使用之0000-000000、0000-000000號行動電話密集
    通話之紀錄，此有「遠傳電信股份有限公司」檢送之雙向通
    聯紀錄磁碟片1片及列印資料1份各在卷可稽；再被告戊○○
    確有施用海洛因之情事，亦有戊○○之尿液檢驗報告在卷可
    佐，堪認戊○○上開所證並非虛妄，而可採信。
  2.而戊○○昏倒被送醫後，經警發現有施用毒品情況，經戊○○告知毒品來源，再由戊○○聯繫購買毒品，當被告乙○○
    騎著機車（有帶小孩）到場要交付毒品海洛因給戊○○時而
    為警逮獲，再由乙○○帶警到被告甲○○租住處而查獲本案
    等情，亦經證人王聖德於本院上訴審審理中結證在卷（本院
    92年度上訴字第1688號卷第93至96頁）；而同往查獲之警員
    丁○○於原審法院審理中亦結證稱：「我們只是問她（戊○○）去哪裡買？有沒有辦法釣出來？她以前怎麼買就怎麼講
    。」、「我們叫她打電話給她的上游，我們抓到的是乙○○
    ，再由乙○○帶我們去甲○○那裡。」、「（問：在哪裡抓
    到乙○○？）東興路和大墩二街口。」等語（原審卷第86頁
    ），暨於本院更(一)審審理中結證稱是被告乙○○出現要交付
    毒品的時候被逮捕，並在乙○○的口袋查扣毒品等語（本審
    更(一)審卷第175頁及反面）。是依據上開證人之證詞，皆足
    以證明戊○○確有於91年5月25日上午曾向被告甲○○購得
    毒品海洛因施打後，復因多日夜間未睡眠，體力不支昏倒，
    經送醫急救，警員得知被告甲○○販賣海洛因毒品，始要求
    戊○○配合而於當日下午佯稱要購買1千元海洛因，並按照
    之前購買之方式聯繫賣方，被告甲○○接獲電話後，再由被
    告乙○○送交海洛因至約定之東興路和大墩二街口，當被告
    乙○○正要交付海洛因予戊○○時，即為警逮獲，被告乙○○乃帶警前往被告甲○○居住處而查獲本案明確。
  3.雖戊○○於原審法院及偵查中結證稱91年5月25日上午向被
    告甲○○購買1千元海洛因與於警詢時所證稱向甲○○購買5
    百元海洛因有異，然戊○○該次警詢之時間是91年5月25日
    下午15時45 分，距離購買毒品之時間不到6個小時，記憶最
    為深刻，況戊○○係長期施用海洛因毒品，經觀察、勒戒後
    ，被強制戒治，復因多次施用海洛因至91年5月25日上午施
    用後昏倒而再被查獲，此經本院更(一)審調閱臺灣臺中地方法
    院91年度訴字第1966號、臺灣臺中地方法院檢察署91年度毒
    偵字第1552 號查明無誤，足認戊○○向人購買海洛因之次
    數甚多，要難期待於經過3個多月後之偵審中仍然記憶其於
    91年5月25日上午向被告甲○○購得毒品海洛因之確實金額
    ，是戊○○所稱之1千元應係通常向第三販毒者購買海洛因
    之金額，惟戊○○於91年5月25日上午向被告甲○○購得毒
    品海洛因之確實金額，自仍以戊○○於當日下午於警詢時所
    稱購買海洛因之金額是5百元為正確；於此，尚無從因戊○○淡忘購買海洛因之金額即否定戊○○有向甲○○購買海洛
    因之事實，且此亦無從執為被告二人有利之認定。
  (二)次查，戊○○之夫即證人林永裕於原審法院審理中雖到庭證
    稱其與被告甲○○合購海洛因，欠被告甲○○1千元，有叫
    其妻戊○○將1千元還甲○○云云，然經原審對林永裕與被
    告甲○○隔離訊問之結果，林永裕證稱：「（問：有無和甲○○一起合夥買過毒品？）有1次，大約是在91年『3、4月
    』，我們每人出1萬5千元向「阿龍」買海洛因，但是我現金
    不夠，我叫他先幫我出1千元，時間我忘記了，大約是『傍
    晚的時候』，地點是在「阿龍」家附近的一個小公園，「阿
    龍」家是美村路一直走往復興路方向一直走過地下道的左手
    邊的一棟大樓，『位於美村路上』。那天我和甲○○等到「
    阿龍」過來，直接向「阿龍」買海洛因，我拿到海洛因之後
    才離開。『我是和甲○○一起拿錢給「阿龍」』。『我們是
    個人交個人的』，我將1萬4千元交給「阿龍」，沒有經由甲○○交給「阿龍」。」（原審卷第53至57頁）云云；而被告
    甲○○則稱：「（問：和林永裕合買海洛因的時間？）91年
    『五月二十日』左右『晚上約10點』。已經天黑了。我們是
    在『復興路和忠明南路的一個公園』，因為我打電話給「阿
    龍」，他叫我在那邊等他，我和林永裕在那裡等「阿龍」，
    但是『沒有一起等到「阿龍」』，那時候林永裕可能要上班
    ，『他說有事情，他把錢交給我』，給我1萬多，確切數字
    不記得，把錢給我之後說他有事情就先離開了，我在那裡等
    「阿龍」，後來「阿龍」有來，我向他買3萬元左右，因為
    時間經過太久，我不是很確定。」（原審卷第61頁）云云。
    互核被告甲○○、林永裕二人所述，就「合買海洛因之時間
    」、「合買經過」、「如何交付購買海洛因之價款」等主要
    事項已多所出入，且與戊○○於原審審理中所證稱林永裕未
    向其說過有與被告甲○○合買海洛因，其不知道林永裕是否
    欠甲○○1千元，且91年5月25日是配合警方打電話給被告甲○○時，並未向被告甲○○稱要幫林永裕還1千元等情顯不
    符合，足認林永裕於原審法院審理中所證係與本案客觀事實
    不符，而屬事後迴護被告甲○○而為勾串偽證之詞，不足以
    採為有利於被告甲○○之認定，且林永裕既僅出資1萬4千元
    ，當僅應拿取1萬4千元價格之海洛因，始符常情，被告甲○○竟又稱：「不夠錢的先扣起來，等他錢拿給我，我再給他
    ，.... 扣下來的海洛因有多重，沒有秤，不知道，用目測
    的。」云云（原審卷第62頁），林永裕既僅給足1萬4千元購
    買海洛因價款，當係取得1萬4千元價格之海洛因，林永裕又
    何有積欠被告甲○○1千元購毒款之情事，被告甲○○此之
    抗辯實與事理有違，所辯當不足採。
  (三)再查：
  1.在被告乙○○身上查獲扣案之海洛因1小包（淨重0.20公克
    ，包裝重0.25公克）及在臺中市○○○街9號6樓之22查獲扣
    案之海洛因9包（合計淨重6.11公克，包裝重2.43公克），
    經送法務部調查局鑑定結果，均含第1級毒品海洛因成分，
    此有法務部調查局鑑驗通知書二份在卷可憑；此外，並有電
    子磅秤1臺、分裝塑膠袋270只、葡萄糖1盒扣案可資佐證。
    再因海洛因之價格昂貴，大部分吸毒者皆少量購買以供己施
    用，是販賣毒品之人多將海洛因摻葡萄糖稀釋，以電子磅秤
    秤重後，再以塑膠袋分裝出售牟利，而上開扣案之分裝塑膠
    袋多達270只，顯非被告甲○○供自己施用時使用，扣案之
    電子磅秤、葡萄糖顯係販賣海洛因時所使用之物，扣案之分
    裝塑膠袋則係預備供販賣海洛因時裝填使用無訛。雖被告甲○○於本院上訴審92年7月10日審理時辯稱：查獲地並非伊
    租屋處，伊只有10來個分裝袋，其他的是在廚房找到的，可
    能是「阿文」的；葡萄糖是在廚房拿的，不是伊所有；電子
    磅秤是「阿龍」的，伊和林永裕合買的時候，「阿龍」說他
    沒有時間分裝，拿電子磅秤給伊，叫伊拿回去自己分云云，
    惟被告甲○○於本院更(一)審96年6月20日審理中則稱查扣之
    電子磅秤、分裝塑膠袋均是伊與林永裕一起去買時，「阿龍
    」給渠等帶回的，對葡萄糖沒有意見；就分裝塑膠袋及葡萄
    糖之歸屬供述前後不一，更與伊於偵查中所供警察扣案的東
    西都是伊室友蕭祐乾的云云（91年度偵卷第10363號卷第65
    頁）完全相左，顯為推委之詞；再者，就查獲地而言，被告
    乙○○既帶警前往甲○○之現居地即臺中市○○○街9號6樓
    之22查獲，且由被告甲○○供稱警察所查扣之物品是伊『室
    友』的以觀，足認被告甲○○於91年10月16日偵查中及本院
    歷次審理時改稱該處非伊租屋處云云，顯係卸責之詞；另參
    以扣案之電子磅秤係在被告甲○○床頭旁化妝臺查獲，分裝
    袋及葡萄糖則是在廚房流理臺查獲，此有現場照片及現場圖
    （91年度偵卷第10363號卷第44至52頁、36、37頁）各在卷
    可佐，而該等處所均屬私人使用之空間，依常情，倘非在該
    屋居住之人，應不會將物品置放該處，足認上開扣案物均係
    被告甲○○所有即屬無誤，縱使該屋名義上承租人非被告甲○○，被告甲○○既為現實使用及居住人，被告甲○○於本
    院上訴審審理時雖聲請調查「臺中市南屯區○○○街9號6樓
    之22」房屋所有權人為何，並請求傳喚作證，洵無必要，被
    告甲○○上開辯稱非可採信。
  2.查我國查緝毒品海洛因之施用或販賣，一向執法甚嚴，對於
    販賣海洛因者尤科以重度刑責，又販賣海洛因既係違法行為
    ，當非可公然為之，亦無公定價格，且容易分裝並增減份量
    ，而每次買賣之價量，可能隨時依雙方關係深淺、資力、需
    求量及對行情之認知、來源是否充裕、購買者被查獲時供述
    購買對象之可能風險之評估等情形，而異其標準，非可一概
    而論；販賣之利得，除被告坦承犯行或價量俱臻明確外，委
    難察得實情，販賣之人從價差或量差中牟利之方式雖異，其
    意圖營利之販賣行為則同一。兼以海洛因量微價高，販賣者
    確有暴利可圖，茍非意圖販賣營利，一般人焉有可能甘冒重
    度刑責而販賣第1級毒品海洛因，惟依上述之推論，苟被告
    甲○○無相當利潤可圖，自無甘冒重典，而將數量、價值非
    低之毒品海洛因逕依購入之價格轉售之理，益見其主觀上應
    具有營利之意圖甚明。更者，被告甲○○於警詢中已供稱：
    「查扣海洛因9小包（毛重9公克）、安非他命（俗稱糖果）
    1包（毛重15.8公克）、注射針筒6支、純結晶葡萄糖1盒、
    電子磅秤1臺、分裝袋大小一批。海洛因及安非他命是我向
    綽號「阿文」分別【以新臺幣2萬元購買海洛因】、及新臺
    幣1萬元購買安非他命，數量為海洛因2錢、安非他命半兩。
    」等語（91年度偵字第10363號偵查卷第19頁背面），而依
    被告甲○○供述係以2萬元向綽號「阿文」之人購買2錢之重
    量之海洛因，而本案依扣案之9小包海洛因，而該扣案之9小
    包海洛因合計淨重6.11公克【較2錢7.5公克為少，1錢=3.75
    公克，2錢=3.75X2=7.5公克，以扣案之量計算之對被告最為
    有利】，已如上開所述，依此計算，每公克為3273.32元（
    20000\6.11=3273.32），亦即每0.1公克為327.332元，然被
    告甲○○持由被告乙○○交付予戊○○之海洛因1小包，淨
    重為0.20公克，亦如上開所述，則被告甲○○販售予戊○○
    該1小包海洛因亦僅需654.664元（327.332X2=654.664元）
    ，亦即被告甲○○於向第三人購入海洛因，再販售予戊○○
    係具有相當之利潤，可認定被告甲○○於主觀上具有營利之
    意圖，更允無疑義。
  (四)另查：
  1.被告乙○○雖辯稱被告甲○○交給伊之海洛因用紙包著，伊
    不知裡面是毒品云云，然被告乙○○於91年5月26日警詢中
    已自承：「警方從我身上所查獲之扣案物品海洛因1小包（
    含袋毛重0.5公克）是綽號「阿洲」之男子拿給我，要我拿
    給戊○○的。」、「綽號「阿洲」之男子其真實姓名為甲○○。」等語；佐以戊○○於警詢、偵查中及本院更(一)審審理
    中均稱以前曾委託被告乙○○替其購買海洛因、被告乙○○
    本身亦有施用海洛因之習慣（此為被告乙○○所自承，並有
    臺灣高等法院被告全國前案紀錄表在卷可查）、及被告乙○○為警查獲時，口袋內尚有施打海洛因所用之注射針筒1支
    等語，且被告乙○○於本院亦供稱：「我知道那包是毒品」
    、「當時是用衛生紙包的」等語（本院卷第63、76頁），暨
    被告乙○○交付予戊○○之物確僅係以衛生紙包裹一節，並
    有現場相片多禎附卷可憑，足認被告乙○○知悉交付予戊○○之物係海洛因。
  2.又按「現行刑法關於正犯、從犯之區別，係以其主觀之犯意
    及客觀之犯行為標準，凡以自己犯罪之意思而參與犯罪，無
    論其所參與者是否係犯罪構成要件之行為，皆為正犯，其以
    幫助他人犯罪之意思而參與犯罪，其所參與者，苟係犯罪構
    成要件之行為，亦為正犯，必以幫助他人犯罪之意思而參與
    犯罪，其所參與者又為犯罪構成要件以外之行為，始為從犯
    。故共同實施犯罪行為之人，在合同意思範圍以內，各自分
    擔犯罪行為之一部，相互利用他人之行為，以達其犯罪之目
    的者，即應對於全部所發生之結果，共同負責。」，最高法
    院92年度臺上字第5407號裁判意旨參照。而被告乙○○明知
    伊交付予戊○○之物係海洛因一節，已如上開所述，且被告
    乙○○於警詢中再供稱：「（問：戊○○妳是如何認識的？
    ）因為戊○○都是向甲○○購買毒品，所以我才認識的。」
    （91年度偵字第10363號偵查卷第15頁）等語，此核與戊○○於偵查中證稱：「（問：之前曾向乙○○買過毒品？）曾
    請他（指被告乙○○）幫我問誰在賣毒品。」（91年度偵續
    字第158號偵查卷第18頁）等語相當，另再佐以被告乙○○
    於本院供述知悉戊○○有吸毒（本院卷第76頁）等情；則被
    告乙○○既知悉被告甲○○要伊交付予戊○○之物係海洛因
    ，並知悉被告戊○○因吸毒而欲向被告甲○○購買海洛因，
    後再將被告甲○○販賣予戊○○之海洛因持以交付予戊○○
    ，此舉當係參與被告甲○○販賣海洛因予戊○○之犯罪過程
    ，亦即參與被告甲○○犯販賣海洛因罪之構成要件之實施，
    自應論以販賣海洛因毒品之共同正犯，被告乙○○抗辯稱伊
    並不知交付予戊○○之物係海洛因、並未販賣洛因云云，當
    係事後卸責避就之詞，不足以採信。
  (五)又查行為人如原即具有販毒營利之決意，雖係遭警設計誘捕
    致事實上不能完成交易時，因行為人原即有販賣毒品之意思
    ，客觀上又已著手於販賣之行為，自仍應成立販賣毒品未遂
    罪，此與行為人原本無販毒營利之意思，因調查犯罪之人之
    引誘或教唆始起意販賣，即學理上所謂「陷害教唆」之情形
    有別（最高法院91年度臺上字第5720號判決參照）。本案被
    告甲○○、乙○○二人為堂兄弟，並常一起施用海洛因毒品
    ，為被告二人所供承在卷，被告甲○○於91年5月25日上午
    10時許，已將5百元之海洛因賣給戊○○，戊○○為配合警
    方之誘捕行動，於91年5月25日下午17時43分許撥打被告甲○○之行動電話聲稱購買海洛因1千元，被告甲○○接獲戊○○電話後，即委託在場且知情之被告乙○○將該1小包海
    洛因帶至臺中市○○路與大墩二街口交給戊○○，足認被告
    甲○○、乙○○原本即具有販賣海洛因之犯意聯絡與行為分
    擔，雖尚未交付，即為警當場查扣，縱係遭警設計誘捕致事
    實上不能完成買賣，然堪認其客觀上業已著手於售賣之行為
    ，應論以販賣第1級毒品未遂之罪（最高法院85年度第4次刑
    事庭會議決議）。
  (六)此外，且有扣押筆錄、扣押物品目錄表、扣押物品收據\無
    應扣押物之物證明書、現場照片、現場圖、對於遠傳公司函
    所檢附件有關0000-000000號手機申請資料附卷，如犯罪事
    實欄所載之塑膠袋、葡萄糖之勘驗筆錄、海洛因1小包、海
    洛因9小包、電子磅秤1臺、分裝塑膠袋1包（270只）、葡萄
    糖1盒、手機1具等物品扣案可資佐證。
  (七)是綜上所述，本件事證甚為明確，被告甲○○、乙○○上開
    犯罪，均堪認定，應依法予以論科。
三、新舊法之比較：
    查被告犯罪後，刑法部分條文於94年1月7日修正公布，並於
    95年7月1日施行。按行為後法律有變更者，適用行為時之法
    律，但行為後之法律有利於行為人者，適用最有利於行為人
    之法律，修正後刑法第2條第1項定有明文。此條規定係規範
    行為後法律變更所生新舊法律比較適用之準據法，本身尚無
    新舊法比較之問題，於新法施行後，應一律適用新法第2條
    第1項之規定，為「從舊從輕」之比較，先予敘明。再按本
    次法律變更，比較時應就罪刑有關之共犯、未遂犯、想像競
    合犯、牽連犯、連續犯、結合犯，以及累犯加重、自首減輕
    暨其他法定加減原因（如身分加減）與加減例等一切情形，
    綜其全部罪刑之結果而為比較（最高法院95年5月23日95年
    度第8次刑庭會議決議參照）。
    據此：
  (一)刑法第28條關於共犯之規定，由原條文：「實施」，修正為
    ：「實行」，揆諸本條之修正理由係為釐清陰謀共同正犯、
    預備共同正犯、共謀共同正犯是否合乎本條規定之正犯要件
    ，而被告二人既屬實行犯罪行為之正犯，適用新、舊法並無
    不同，並不生新舊法比較適用之問題，應直接適用刑法第28
    規定論斷。
  (二)修正後刑法第47條第1項規定：「受徒刑之執行完畢，或一
    部之執行而赦免後，5年以內故意再犯有期徒刑以上之罪者
    ，為累犯，加重本刑至二分之一。」，修正後刑法第49條規
    定「累犯之規定，於前所犯罪在外國法院受裁判者，不適用
    之。」，與修正前刑法第47條規定「受有期徒刑之執行完畢
    ，或受無期徒刑或有期徒刑一部之執行而赦免後，5年以內
    再犯有期徒刑以上之罪者，為累犯，加重本刑至二分之一。
    」，修正前刑法第49條規定「累犯之規定，於前所犯罪依軍
    法或於外國法院受裁判者，不適用之。」不同。修正後刑法
    關於累犯之規定，以5年以內再犯之罪以故意犯為限，始構
    成累犯，惟如前案係依軍法審判者，亦應論以累犯。修正前
    刑法關於累犯之規定，以5年以內再犯之罪，為有期徒刑以
    上之罪（不分故意犯或過失犯），均應論以累犯，惟如前案
    係依軍法審判者，則不應論以累犯。本案被告二人行為後，
    原刑法第47條累犯之規定，雖經修正，但無論適用修正前、
    後關於累犯之規定，對被告二人之犯罪均構成累犯，並無有
    利或不利之情形，應適用裁判時之法律即現行刑法第47條條
    第1項之規定（最高法院最高法院95年5月23日第8次及95年
    11月7日第21次刑事庭會議決議意旨參照）。
  (三)被告甲○○行為後，刑法第56條連續犯之規定，業經刪除，
    則被告之犯行，因行為後新法業已刪除連續犯之規定，此刪
    除雖非犯罪構成要件之變更，如適用修正後刑法之規定，數
    行為將論以數罪，併合處罰，並非較有利，顯已影響行為人
    刑罰之法律效果，自屬法律有變更，依新法第2條第1項規定
    ，比較新、舊法結果，仍應適用較有利於被告甲○○之行為
    時法律即舊法論以連續犯（最高法院95年第8次刑事庭會議
    決議參照）。
  (四)被告行為時，關於死刑之減輕規定，修正前刑法第64條第2
    項係規定「死刑減輕者，為無期徒刑，或為15年以上12年以
    下有期徒刑。」，修正後刑法第64條第2項則規定「死刑減
    輕者，為無期徒刑。」；又關於無期徒刑之減輕規定，修正
    前刑法第65條第2項係規定「無期徒刑減輕者，為7年以上有
    期徒刑。」，修正後刑法第65條第2項則規定「無期徒刑減
    輕者，為20年以下15年以上有期徒刑。」，比較新舊法適用
    結果，刑法第64條第2項關於死刑得減輕至有期徒刑之規定
    業經刪除；且第65條第2項有關無期徒刑減輕之規定，則自
    減輕為「7年以上有期徒刑」修正為「20年以下15年以上有
    期徒刑」，修正後之規定並非較有利於被告，是依修正後刑
    法第2條第1項規定，比較新舊法結果，自以適用修正前刑法
    第64條第2項、第65條第2項之減刑規定對本案被告二人較有
    利。
  (五)再者，刑法第59條酌量減輕之規定雖新增「認科以最低度刑
    仍嫌過重者」，惟此係法院就刑之酌裁審認標準見解之明文
    化，非屬法律之變更，不生新舊法比較適用之問題，應適用
    裁判時法。
四(一)按海洛因屬毒品危害防制條例第2條第2項第1款之第1級毒品
    。是核被告甲○○所為，係犯毒品危害防制條例第4條第1項
    之販賣第1級毒品海洛因罪、及同法條第5項、第1項之販賣
    第1級毒品海洛因未遂罪。被告乙○○所為則係犯同法條第5
    項、第1項之販賣第1級毒品海洛因未遂罪。至於被告二人持
    有毒品海洛因之低度行為，為販賣之高度行為所吸收，不另
    論罪。公訴人認被告甲○○、乙○○於91年5月25日下午之
    犯罪係犯同法條第1項之販賣第1級毒品海洛因既遂罪，容有
    誤會，附此敘明。被告甲○○、乙○○二人就上開販賣第1
    級毒品未遂罪彼此間，有犯意之聯絡與行為之分擔，為共同
    正犯。被告甲○○先後2次販賣海洛因之犯行，時間緊接，
    所犯係構成要件相同之罪名，顯係基於概括犯意反覆為之，
    為連續犯，應依修正前刑法第56條連續犯之規定，論以販賣
    第1級毒品海洛因既遂之一罪。
  (二)又被告甲○○前曾於85年間，因違反肅清煙毒條例及麻醉藥
    品管理條例案件，經臺灣臺中地方法院於85年9月26日以85
    年度訴字第1633號分別判處有期徒刑3年2月、5月，應執行
    刑有期徒刑3年5月，85年11月1日確定，於86年3月28日入監
    執行，87年7月23日假釋出監，期間付保護管束，迄89年7
    月29日未經撤銷假釋付保護管束視為執行完畢；被告乙○○
    前曾於86年間，因違反肅清煙毒條例案件，經臺灣臺中地方
    法院於86年7月8日以86年度訴字第1317號判處有期徒刑3年2
    月，經上訴本院於86年9月9日駁回上訴而確定，88年1月25
    日入監執行，89年11月22日假釋出監，期間付保護管束，迄
    91年2月9日縮刑期滿未經撤銷假釋付保護管束視為執行完畢
    等情，有臺灣高等法院被告全國前案紀錄表在卷可憑，被告
    二人於受有期徒刑之執行完畢後，5年以內，故意再犯本件
    有期徒刑以上之罪，各為累犯（因本件犯罪之法定刑為死刑
    或無期徒刑，依法均不得加重）。
  (三)再者，被告甲○○販賣海洛因僅有二次，數量甚微，另被告
    乙○○僅此一次犯行，且係替被告甲○○送貨，惡性尚非重
    大，依被告二人犯罪情節，販售之對象係經篩選指定，僅係
    小額交易，惡性與犯罪情節較諸大量走私進口或長期販賣毒
    品之「大盤」、「中盤」毒販有重大差異，倘對被告販賣第
    1級毒品即科以法定本刑死刑、無期徒刑，誠為情輕法重，
    猶嫌過苛，本院衡酌被告二人上開犯罪情狀，認倘對被告二
    人所犯販賣第1級毒品海洛之犯行科以法定最輕刑之無期徒
    刑，在客觀上足以引起一般人同情，故皆依刑法第59條規定
    酌量減輕其刑；被告乙○○已著手於犯罪行為之實行而不遂
    ，為未遂犯，爰依刑法第25條第2項之規定遞減輕其刑。
  (四)原審予被告二人論罪科刑雖非無見，惟認定被告甲○○尚連
    續自91年3月、4月間起（不包括91年5月25日部分），每日1
    、2次，每次以5百元、1千元或2千元之代價販賣海洛因給戊○○，尚有未洽（詳後敘），且未及就修正後之所適用相關
    刑法之比較適用，亦有未合，是被告二人之上訴理由並無可
    採，為無理由，然原判決既有上揭可議之處，即應由本院將
    原判決予以撤銷改判，另為適當之判決。爰審酌被告甲○○
    明知海洛因係屬戕害他人身心之毒品，竟為貪圖自身利益，
    鋌而走險，縱使危害他人亦在所不惜，雖本案所查扣之海洛
    因數量不多，販賣給戊○○之時間非長，然販賣毒品乃世界
    各國戮力查緝之萬國公罪，毒品更足以使施用者導致精神障
    礙、性格異常，甚至造成生命危險之生理成癮性及心理依賴
    性，且被告甲○○犯罪後猶不知悔悟，屢次設詞狡辯，犯後
    態度不佳等一切情狀，量處如主文第2項所示之刑；另審酌
    被告乙○○犯罪之動機、目的僅係替被告甲○○送貨，手段
    、惡性及犯罪所生之危害不大，及犯罪後否認犯罪之態度等
    一切情狀，量處如主文第3項所示之刑。
  (五)1.扣案之海洛因1小包（淨重0.20公克，包裝重0.25公克）
    、海洛因9包（合計淨重6.11公克，包裝重2.43公克），屬
    毒品危害防制條例第2條第2項第1款之第1級毒品，應依同條
    例第18條第1項前段之規定分別於被告二人犯罪項下宣告沒
    收銷燬之。
  2.扣案之電子磅秤1臺、葡萄糖1盒，為被告甲○○所有，供販
    賣海洛因所用之物，均應依毒品危害防制條例第19條第1項
    前段之規定沒收之。另扣案之分裝塑膠袋270只，為被告甲○○所有，惟其內並無海洛因殘留，應尚未作為包裹海洛因
    使用，然被告甲○○販賣予戊○○之海洛因，係以分裝塑膠
    袋包裹一節，有被告乙○○持海洛因交付予戊○○時為警當
    場查獲時之照片在卷可憑，是扣案之分裝塑膠袋270只，顯
    係供被告甲○○預備犯本件犯罪使用之物，應依刑法第38條
    第1項第2款規定宣告沒收之。
  3.被告甲○○於91年5月25日上午，以5百元之代價販賣海洛因
    給戊○○，已如上述，所獲取販賣第1級毒品海洛因代價5百
    元，應依刑法第19條之規定宣告沒收，如全部或一部不能沒
    收時，以被告甲○○之財產抵償之。
  4.至於陳美利所撥打0000-000000號行動電話，並非被告甲○○之名義，雖供被告甲○○使用，然被告甲○○始終否認為
    伊所有，且在乏積極證據證明確屬被告甲○○所有，自不為
    沒收之諭知，附此敘明。
陸、不另為無罪諭知部分：
一、公訴意旨另以：被告甲○○基於販賣毒品海洛因之概括犯意
    ，自91年3、4月間起，在臺中市○○○街及臺中市○村路等
    不特定地點，連續多次販賣海洛因給戊○○施用。戊○○需
    要海洛因施用時，即以0000-000000號、0000-000000或0000
    0000號電話，撥打甲○○使用之0000-000000號電話，向被
    告甲○○購買海洛因，每次5百元、1千元或2千元不等，由
    被告甲○○在約定地點交付與購買金額相當數量之海洛因予
    戊○○。因認被告甲○○另連續犯有毒品危害防制條例第4
    條第1項之連續販賣第1級毒品海洛因之罪嫌云云。
二、按犯罪事實應依證據認定之，無證據不得認定犯罪事實；又
    不能證明被告犯罪者，應諭知無罪之判決，刑事訴訟法第15
    4條第2項、第301條第1項分別定有明文。次按所謂認定犯罪
    事實之證據，係指足以認定被告確有犯罪行為之積極證據而
    言，該項證據自須適合於被告犯罪事實之認定，始得採為斷
    罪之資料；又事實審法院對於證據之取捨，依法雖有自由判
    斷之權，然積極證據不足證明犯罪事實時，被告之抗辯或反
    證縱屬虛偽，仍不能以此資為積極證據應予採信之理由；而
    認定犯罪事實所憑之證據，無論係直接證據或間接證據，其
    為訴訟上之證明，須於通常一般之人均不致有所懷疑，而得
    確信其為真實之程度者，始得據為有罪之認定，倘其證明尚
    未達到此一程度，而有合理之懷疑存在，復無其他調查途徑
    可尋，法院即應為無罪之判決，最高法院分別著有29年上字
    第3105號、30年上字第482號、76年臺上字第4986號判例可
    參。再按刑事訴訟法第161條已於91年2月8日修正公布，其
    第1項規定：「檢察官就被告犯罪事實，應負舉證責任，並
    指出證明之方法。」，因此，檢察官對於起訴之犯罪事實，
    應負提出證據及說服之實質舉證責任。倘其所提出之證據，
    不足為被告有罪之積極證明，或其指出證明之方法，無從說
    服法院以形成被告有罪之心證，基於無罪推定之原則，自應
    為被告無罪判決之諭知，亦有最高法院92年臺上字第128號
    判例可循。
三、經查：
  (一)檢察官於起訴書認定被告甲○○於上述時、地連續販賣第1
    級毒品海洛因予戊○○，無非係以戊○○於警詢、偵查中之
    證詞、及檢察官於91年10月15日調閱被告甲○○所有0000-0
    00000號行動電話，自91年3月1日至91年5月30日止之雙向通
    聯紀錄（91年3月份之通聯紀錄因超過6個月保留期限無法調
    閱），該門號於91年4月及5月間確與戊○○使用之0000-000
    000、0000-000000、00000000號電話密集通話之雙向通聯紀
    錄磁碟片1片及列印資料1份在卷為論據，惟除91年5月25日
    部分得以認定外（上開有罪判決部分），戊○○於警詢、偵
    查中皆未具體說明於91年3、4月間向被告甲○○購買海洛因
    之確實年月日與購買之次數、數量，無法與檢察官所調閱之
    上開雙向通聯記錄互核，即無從認定被告甲○○與戊○○間
    之通話係在購買毒品海洛因而聯絡，則起訴意旨指稱被告自
    91年3、4月間起即連續多次販賣海洛因給戊○○施用云云，
    自屬無據，被告甲○○否認有此部分之連續販賣情事，尚可
    採取，此部分被告甲○○犯罪不能證明，惟檢察官認此部分
    與上開有罪部分，有修正刑法第56條連續犯之裁判上一罪關
    係，爰不另為無罪判決之諭知。
據上論斷，應依刑事訴訟法第369條第1項前段、第364條、第299
條第1項前段，毒品危害防制條例第4條第1項、第5項、第18條第
1項前段、第19條第1項，刑法第2條第1項前段、第11條前段、第
28條、第47條第1項、第25條第2項、第59條、修正前刑法第56條
、第38條第1項第2款，判決如主文。
本案經檢察官謝岳錦到庭執行職務。
中    華    民    國    98    年    4     月    30    日
            刑事第三庭   審判長法  官   王  增  瑜
                               法  官   吳  進  發
                               法  官   梁  堯  銘
以上正本證明與原本無異。
如不服本判決應於收受送達後十日內向本院提出上訴書狀，其未
敘述上訴之理由者，並得於提起上訴後十日內向本院補提理由書（
均須按他造當事人之人數附繕本）「切勿逕送上級法院」。
                               書記官   陳  麗  玉
中    華    民    國    98    年    4     月    30    日


司法院資訊處製作；財團法人民間司法改革基金會備份。
